【裁判字號】    89,訴,1401
【裁判日期】    900820
【裁判案由】    偽造文書等
【裁判全文】
臺灣桃園地方法院刑事判決                        八十九年度訴字第一四一號
    公  訴  人  臺灣桃園地方法院檢察署檢察官
    被      告  丙○○
右列被告因偽造文書等案件，經檢察官提起公訴（八十九年度偵字第一一九三一號）
，本院判決如左：
        主  文
丙○○共同偽造國民身分證，足以生損害於公眾及他人，累犯，處有期徒刑月，如
易科罰金，以佰元折算壹日，扣案之偽造國民身分證壹枚沒收。又竊盜，累犯，處
有期徒刑伍月，如易科罰金，以佰元折算壹日。應執行有期徒刑柒月，如易科罰金
，以佰元折算壹日，扣案之偽造國民身分證壹枚沒收。
        事  實
一、丙○○曾於民國八十三年間因違反麻醉藥品管理條例案件，經臺灣臺北地方法院
    判處有期徒刑六月確定，於同年間再因違反麻醉藥品管理條例案件，又經臺灣臺
    北地方法院判處有期徒刑六月確定，上開案件自八十三年十一月三日起合併接續
    執行，於八十四年九月二十日執行中假釋出監，並於八十四年十月二十一日縮短
    刑期後假釋期滿未經撤銷假釋以已執行完畢論，仍不知悔改，復於八十五年間又
    因違反麻醉藥品管理條例案件，經臺灣臺北地方法院判處有期徒刑六月確定，因
    逃匿未到案執行經臺灣臺北地方法院檢察署於八十六年五月十三日發布通緝，詎
    丙○○為避免被查緝到案，竟於八十八年六月間某日，在臺北市○○路附近某處
    ，與透過友人所介紹而結識之不詳姓名綽號「小林」之年約三十餘歲成年男子共
    同基於偽造中華民國國民身分證之犯意聯絡，並交付一張相片予「小林」，推由
    「小林」將該相片黏貼於偽造之姓名為「乙○」之國民身分證上，而偽造相片為
    「丙○○」、姓名為「乙○」之偽造中華民國國民身分證一枚，一、二日之後某
    日下午四、五時許，在臺北市○○區○○街一六七巷二十一號三樓丙○○之寄居
    處附近，「小林」即將偽造完成之相片為「丙○○」、姓名為「乙○」之偽造中
    華民國國民身分證一枚交予丙○○，以備供丙○○行使之用，惟丙○○未曾使用
    ，即經警查扣（詳如後述），足以生損害於乙○及戶政機關對國民身分證核發管
    理之正確性。丙○○又於八十八年十月二十四日晚間十時許，在與其母親所共同
    寄居之臺北市○○區○○街一六七巷二十一號三樓（按該址係其母親友人甲○○
    之住處）寄居處內，見甲○○之房間門沒有上鎖，竟另行起意，並意圖為自己不
    法之所有，徒手竊取甲○○所有置於房間桌上之皮包一個〔內有甲○○之國民身
    分證及敬老證各一枚、新臺幣（下同）二萬二千元、甲○○之侄子吳文樑所簽發
    交付予甲○○之面額一百五十萬元之支票一紙〕，得手後將皮包內之現金花用淨
    盡。嗣於八十九年六月二十九日下午五時四十分許，在臺北市○○區○○街與民
    權西路口處為警緝獲，並扣得前揭偽造之國民身分證一枚及起出竊得之甲○○之
    國民身分證一枚、敬老證一枚、前開支票一紙，始經警循線查獲上情。
二、案經臺北市政府警察局大同分局移送臺灣臺北地方法院檢察署呈請臺灣高等法院
    檢察署令轉臺灣桃園地方法院檢察署檢察官偵查起訴。
        理  由
一、右揭共同偽造中華民國國民身分證及竊盜之事實，業據被告丙○○於本院審理中
    坦承不諱（見本院九十年八月二日訊問筆錄、同年八月六日審判筆錄），核與被
    害人甲○○於警訊中指述之情節相符，且前開扣案之相片為被告「丙○○」、姓
    名為「乙○」之國民身分證一枚，確非乙○所有因遺失或遭竊致被加以變造等情
    ，亦據證人乙○於警訊中證述翔實，本件並有甲○○立具之贓物認領保管單一紙
    附卷及前揭偽造之國民身分證一枚扣案可證，足認本件事證明確，被告犯行均堪
    以認定。
二、被告與綽號「小林」之成年男子，基於共同犯意之聯絡，由被告提供相片，推由
    「小林」黏貼而偽造前開國民身分證，自足生損害於該偽造身分證姓名欄所示之
    乙○及戶政機關對於國民身分證核發管理之正確性，核被告本件所為，先後分別
    犯有刑法第二百十二條之偽造特種文書罪及同法第三百二十條第一項之竊盜罪。
    被告與「小林」之成年男子間就偽造國民身分證部分，有犯意之聯絡及行為之分
    擔，應論以共同正犯。公訴意旨認被告共同偽造國民身分證部分，應依刑法第二
    百十一條之偽造公文書罪處斷，尚有未洽，惟起訴之社會基本事實相同，此部分
    爰依法變更起訴法條。再查被告有如事實欄所述之科刑及執行紀錄，有臺灣高等
    法院檢察署刑案紀錄簡覆表一份在卷可按，其受有期徒刑執行完畢後，於五年之
    內，再犯本件有期徒刑以上之二罪，均為累犯，均應依刑法第四十七條之規定加
    重其刑。被告所犯上開二罪之間，犯意各別，行為互殊，應予分論併罰。按被告
    行為後，刑法第四十一條將原「犯最重本刑為三年以下有期徒刑以下之刑之罪，
    而受六月以下有期徒刑或拘役之宣告，因身體、教育、職業或家庭之關係，執行
    顯有因難者，得以一元以上三元以下折算一日，易科罰金」之規定，於九十年一
    月四日修正為刑法第四十一條第一項前段，修正後之新規定為「犯最重本刑為五
    年以下有期徒刑以下之刑之罪，而受六月以下有期徒刑或拘役之宣告，因身體、
    教育、職業、家庭之關係或其他正當事由，執行顯有因難者，得以一元以上三元
    以下折算一日，易科罰金」，上開修正後之新規定已於九十年一月十日經總統公
    布，而於同年一月十二日生效施行，是被告行為後法律已有變更，經比較新舊法
    之結果，就竊盜罪部分，以修正後之新規定對被告較為有利，另就偽造特種文書
    罪部分，修正後之新規定又並非較不利於被告，從而依刑法第二條第一項前段之
    規定，均應適用裁判時即修正後之刑法第四十一條第一項前段之規定，併予敘明
    。爰審酌被告之素行、犯罪之動機、手段、所生之危害及於本院審理中悔意殷殷
    ，態度良好等一切情狀，分別量處如主文所示之刑，及諭知易科罰金之折算標準
，並定其應執行刑，並就應執行刑部分亦諭知易科罰金之折算標準。扣案之偽造
    國民身分證一枚，係被告因犯罪所得之物，且為被告所有，業經其供明在卷，併
    依刑法第三十八條第一項第三款之規定宣告沒收。
據上論斷，應依刑事訴訟法第二百九十九條第一項前段、第三百條，刑法第二條第一
項前段、第二十八條、第二百十二條、第三百二十條第一項、第四十七條、第五十一
條第五款、修正後第四十一條第一項前段、第二項、第三十八條第一項第三款，罰金
罰鍰提高標準條例第一條前段、第二條，判決如主文。
本案經檢察官何祖舜到庭執行職務。
中      華      民      國    九十      年      八      月     二十     日
                                臺灣桃園地方法院刑事第六庭
                                      法  官  曾  家  貽
右正本證明與原本無異。
如不服本判決，應於送達後十日內，向本院提出上訴狀（須附繕本）。
                                      書記官  王  元  宏
中      華      民      國    九十      年      八      月     二十     日
附論罪科刑依據之法條：
刑法第二百十二條：
偽造、變造護照、旅券、免許證、特許證及關於品行、能力、服務或其他相類之證書
、介紹書，足以生損害於公眾或他人者，處一年以下有期徒刑，拘役或三百元（現已
提高十倍為三仟元）以下罰金。
刑法第三百二十條第一項：
意圖為自己或第三人不法之所有，而竊取他人之動產者，為竊盜罪，處五年以下有期
徒刑、拘役或五百元（現已提高十倍為五千元）以下罰金。


司法院資訊處製作；財團法人民間司法改革基金會備份。
